【裁判字號】    92,交聲,20
【裁判日期】    920227
【裁判案由】    違反道路交通管理處罰條例聲明異議
【裁判全文】
臺灣新竹地方法院刑事裁定                          九十二年度交聲字第二十號
    移
    異  議  人  九五營造有限公司  設新竹縣橫山鄉○○村○○路二一七號
    代  表  人  甲○○
    代  理  人  乙○○
右列受處分人因違反道路交通管理處罰條例案件，對於交通部公路總局新竹區監理所
所為之裁決處分（裁決處分案號：竹監自字第裁五０－Ｅ00000000號，原舉
發案號：竹縣警交字第Ｅ00000000號），聲明異議，本院裁定如左：
    主  文
原處分撤銷。
九五營造有限公司不罰。
    理  由
一、按報廢登記之汽車仍行駛者，處汽車所有人新臺幣（下同）三千六百以上一萬零
    八百元以下罰鍰；車輛並沒入之。又本條例關於車輛所有人之處罰，如應歸責於
    車輛駕駛人者，應處罰車輛駕駛人。道路交通管理處罰條第十二條第一項第十款
    、第二項後段、第八十五條第二項分別定有明文。
二、本件受處分人即異議人九五營造有限公司（下稱九五營造公司）所有之車號ＫＦ
    －八一一三號自小貨車之牌照，於九十年十一月十九日已辦理報廢手續，然駕駛
    人丙○○竟於九十一年十月十五日下午二時四十分許，駕駛上開已報廢車輛行駛
    在新竹縣竹東鎮○○路○段上，為新竹縣警察局竹東分局警員丁○○以違反道路
    交通安全處罰條例第十二條第一項第十款之規定，開單舉發，嗣受處分人並未於
    應到案日期內至裁決處所聽候裁決，原處分機關乃依道路交通管理處罰條例第九
    條第一項後段、第十二條第一項第十款、第二項之規定及違反道路交通管理事件
    統一裁罰基準表之規定，於九十一年十二月十六日裁處異議人罰鍰一萬零八百元
    及沒入車輛。
三、受處分人聲明異議意旨略以：本件受處分人即異議人九五營造公司所有之車號Ｋ
    Ｆ－八一一三號自小貨車，雖已報廢，然受處分人從末接獲本件違規舉發通知單
    ，即逕接獲裁決書，又受處分人另已於九十一年十一月十九日繳納罰鍰六千元，
    故本案是否有一事二罰之情形，不無疑問。為此，爰依法提出聲明異議，請求撤
    銷原處分等語。
四、按認定被告違規之事實，應依證據認定之，無證據不得推定其違規事實，道路交
    通管理處罰條例第八十九條、刑事訴訟法第一百五十四條定有明文。事實之認定
    ，應憑證據，如未能發現相當證據，或證據不足以證明，自不能以推測或擬制之
    方法，以為裁判基礎；又認定不利於被告之事實，須依積極證據，苟積極證據不
    足為不利於被告事實之認定時，即應為有利於被告之認定，更不必有何有利之證
    據。最高法院四十年台上字第八六號、三十年上字第八一六號判例可資參照。
五、訊據受處分人九五營造公司之代理人乙○○，堅決否認上開違規事實，辯稱：公
    司沒有收到罰單，就直接收到裁定書，另外也已繳納強制險部分之罰款，又丙○
    ○並非公司員工等語。經查，受處分人上開車輛確已於九十年十一月十九日聲請
    報廢登記完成，並繳回上開自小貨車之牌照二面，有汽車車籍查詢、汽車異動歷
    史查詢單一份在卷可稽，亦為受處人所不否認，故上開自小貨車確為已報廢登記
    之車輛無訛。次查，證人即駕駛人丙○○於本院調查時證稱：「（你在九十一年
    十月十五日下午二點四十分左右有開九五營造已經報廢的自用小貨車行經竹東鎮
    ○○路○段？）是的。」、「（你當時要去做什麼？）我當時是要帶我的小孩去
    看病，我是第一次把它開下山。」、「（這台車是誰交給你使用的？）九五營造
    的負責人甲○○。因為他看我在山上種菜，要搬運一些農作物，所以他就讓我去
    開那台車。」、「（你何時拿去用的？）報廢後半年左右。報廢前我們就已經有
    跟他講說報廢後我們想要把這台車拿來用。」、「（你是以農耕為生？）是的。
    」、「（這張罰單是你簽收的？提示並告以要旨）是的。」、「（你後來為何沒
    有到裁決所聽候裁決？）我以為他還會寄一張罰單過來。」、「（有沒有跟九五
    營造公司說你被開罰單？）沒有。」、「（是否知悉報廢貨車不能開到道路上？
    ）知道。但因為我小孩生病我當時很急所以才把它開下山。」等語（見本院九十
    二年二月二十一日訊問筆錄）；另證人即開單舉發之警員丁○○於本院調查時亦
    證稱：「（當時你當時有問駕駛人要做何事嗎？）我不記得了。」、「（他當時
    車上有載運貨物嗎？）我不記得了。」、「（你有問他無麼會有這車可以使用嗎
    ？）他好像是說他買的，但是那麼久沒有辦法確定。」等語（見本院九十二年二
    月二十一日訊問筆錄）。是駕駛人雖上開遭開單舉發之自小貨車仍係登記在受處
    分人名下之車輛，然違規時之駕駛人既非受處分人之員工，亦非依受處分人之指
    示而為上開駕駛行為，顯係駕駛人丙○○自己之行為所致，尚難認受處分人有違
    反首揭規定之行為，自無從加以處罰受處分人。此外，查無其他積極證據足資證
    明受處分人確曾於前揭時、地有違反前開道路交通管理處罰條例情事，揆諸上開
    法條規定及判例意旨，自應為有利於受處分人之認定。從而，原處分機關逕依道
    路交通管理處罰條例第十二條第一項第七十及第二項之規定，裁處受處分人罰鍰
    一萬零八百元及沒入車輛，尚有未洽。至受處分人所稱已繳納另一筆罰鍰及從未
    收受違規通知單一節，然該筆罰鍰乃係依據強制汽車責任保險法之規定所裁處之
    罰鍰，核與本件遭開單舉發之違規行為乃屬二事，並無一事二罰之情形，又上開
    遭開單舉發之違規通知單，已由當場查獲之駕駛人丙○○親自簽收在案，該違規
    通知單應認已合法送達，故受處分人上開異議事項，雖無理由，然原處分既由上
    開違誤，仍應撤銷原處分並另為受處分人不罰之諭知。
據上論斷，應依道路交通案件處理辦法第二十條，裁定如主文。
中      華      民      國      九十二    年     二     月    二十七    日
                                    臺灣新竹地方法院交通法庭
                                        法  官王  鳳  儀
右正本證明與原本無異。
如不服本裁定，應於裁定送達後五日內向本院提出抗告狀。
                                        書記官  陳  進  楷
中      華      民      國      九十二    年     三     月      三      日


司法院資訊處製作；財團法人民間司法改革基金會備份。
